臺灣高等法院臺中分院刑事裁定　　　　　　　　　　　　九十三年度聲再字第五號
　　再審聲請人
　　即受判決人　甲○○
右列聲請人因詐欺案件，對於本院九十二年度上易字第一五二八號中華民國九十二年
十二月三日確定判決（臺灣台中地方法院九十一年度易字第七六四號、臺灣台中地方
法院檢察署九十年度偵字第一二二一○號），聲請再審，本院裁定如左：
      主  文
再審及停止刑罰執行之聲請均駁回。
      理  由
一、聲請意旨如聲請再審狀及再審補充理由狀(如附件)。
二、按不得上訴於第三審法院之案件，除前條規定外，其經第二審確定之有罪判決，
    如就足生影響於判決之重要證據漏未審酌者，亦得為受判決人之利益，聲請再審
    刑事訴訟法第四百二十一條定有明文，所謂重要證據漏未審酌，須該證據足以影
    響於原判決事實之認定，經查：告訴人威菱國際股份有限公司  (簡稱告訴人)
    於八十六年三月間向聲請人經營之台灣普而騰股份有限公司  (簡稱普而騰公司)
    訂購ＷＩＲＡ１．５型車（電腦代號Ｍ４１）一百一十九部及ＳＡＴＲＩＡ１．
    ５型（電腦代號Ｍ２４）六十部 (應係一百二十部），車價加裝安全氣囊後，原
    為美金七千九百八十元及七千六百八十元，惟均減少一對腳燈，車價始為美金七
    千八百九十元及七千五百九十元，雙方並於八十六年十一月二十八日簽立經銷合
    約修改條文協議書，詳協議書第三條載明：上列已訂購預定一九九八年三月進口
    之ＳＡＴＲＩＡ型三門轎車共六十輛，在未取得馬來西亞ＰＲＯＴＯＮ汽車原廠
    同意降價以前，仍以一九九七年式原美金價格柒仟伍佰玖拾元為進口價格，惟該
    協議書第四條亦載明：普而騰公司向馬來西亞ＰＲＯＴＯＮ原廠爭取尚未進口之
    已訂購一九九七年式之車輛降價（三五九輛），若經原廠同意降價，普而騰公司
    應依降價後之價格交予告訴人，不得賺取差價；八十七年二月間，因上開車輛即
    將進口，普而騰公司即依原八十六年車價及八十六年七月七日雙方簽訂之同意書
    第六條第二項與告訴人結算車款，結算結果告訴人應再將餘款美金五十五萬六千
    六百一十元給付給馬來西亞ＰＲＯＴＯＮＢＥＲＨＡＤ公司，告訴人因當時無足
    夠資金，為求週轉起見，遂與普而騰公司達成由聲請人甲○○先代為匯款之約定
    ，告訴人則於八十七年二月二十四日，依當時一元美金兌換三二．七八八元新台
    幣之匯率換算後，開立遠期支票七紙共計新台幣一千八百七十四萬八千八百三十
    元，交由聲請人甲○○，聲請人甲○○則於八十七年三月二日將前開支票一律存
    入其所有之華南銀行帳戶內代收等節，此為告訴人及聲請人雙方所不否認，復有
    馬來西亞ＰＲＯＴＯＮＢＥＲＨＡＤ公司原廠報價單、華南銀行票據代收摺紀錄
    可稽，嗣馬來西亞ＰＲＯＴＯＮＢＥＲＨＡＤ公司業於八十七年四月八日即向聲
    請人經營之普而騰公司表示同意將前揭ＷＩＲＡ１．５型汽車每輛價格調降為五
    千九百二十元，而ＳＡＴＲＩＡ１．５型汽車則調降為五千六百九十三元等情，
    為聲請人甲○○所不否認，復有馬來西亞ＰＲＯＴＯＮＢＥＲＨＡＤ公司傳真函
    一份附卷可參，證人李素娥於原審結稱：「車款往來會經過會計，我並不清楚車
    款是要透過我們還是直接給馬來西亞，我都是依照老闆的指示來做催收款的動作
    。」、「（汽車的數量、價錢是否只有老闆才能決定？）是。汽車數量我還要核
    對報表，價格則是老闆決定的。」、「（你說傳真上的報表是他人打的，該報表
    是誰打的？）公司有電腦的人都可以打。但我沒有印象汽車有降價的訊息。車子
    的價位都是老闆跟我講的，日期應該是五月十八日。」等語（見九十一年易字第
    七六四號卷第一０四頁、第一０七頁），聲請人甲○○依上開協議書負有積極告
    知告訴人價格調降之義務，猶隱匿該事實，積極指示不知情之證人李素娥於八十
    七年五月十八日依不實之原訂車價 (全部二百三十九輛）計算傳真要求告訴人匯
    款，有傳真函文影本一份在卷可考，本院九十二年度上易字第一五二八號判決業
    於理由中載明，告訴人於收到傳真後即於八十七年五月二十一日匯款八五六六五
    美元予馬來西亞公司，有告訴人代理人所提第一商業銀行匯款單在卷可查 (此部
    分聲請人或其公司並未代付，且以原價計付），另告訴人所稱聲請人經營之普而
    騰公司代匯之美金十萬元，嗣後亦經普而騰公司自告訴人匯予普而騰公司之訂金
    及Ｌ／Ｃ百分之十金額多出來之美金一二七九三五元中扣除，有告訴人代理人所
    提之預收訂金及Ｌ／Ｃ餘額明細影本在卷可參 (見一八三一號偵查卷第二四八頁
    ），況告訴人簽發之上開七張遠期支票大部於八十九年四月八日以後方兌領，且
    系爭二百三十九輛車之Ｌ／Ｃ部分含關稅均係於八十七年四月二十三日及六月五
    日提貨時方付款 (均依原價計付），告訴人自八十七年四月二十三日至八十七年
    八月二十五日陸續付畢 (見上易一五二八號卷第四十六至四十八頁之付款資料）
    ，告訴人代表人乙○○於九十年度偵字第一八三一號九十年五月二十二日訊問時
    陳稱：沈（指聲請人）說已幫我們匯出去了，要我們付利息及現金，且以台幣支
    付．．．．，並未言聲請人未詐欺，告訴人自始堅稱聲請人未能提出代匯五十五
    萬六千六百十元美金予馬來西亞ＰＲＯＴＯＮＢＥＲＨＡＤ公司之證明 (聲請人
    所提同意書係告訴人與被告經營之普而騰公司間就普而騰公司授權告訴人為台、
    澎、金、馬地區之總經銷而訂之契約，其上固載有當批全部車款扣除Ｌ／Ｃ金額
    及保證金，其餘款項．．．．於車輛裝船前四十五天由．．．匯款水單影本送甲
    方之約定，然因本件聲請人未能提出代匯系爭車輛款項予馬來西亞公司之證據，
    同意書自無從據為有利聲請人之認定），另證人李素娥所製作之五十五萬六千六
    百十美元結算傳真函，確以每部七千八百九十元（ＷＩＲＡ１．５一一九部）及
    七千五百九十元（ＳＡＴＲＩＡ１．５六十部）計價，車款價差一千五百六十
    四萬九千零五十三元係以告訴人實際支付之上開價額扣除減價後之價格分別乘以
    購買之數量，以當時匯率三十二點七八八換算台幣再加上利息即  (0000-0000）
    X119＋(0000 -0000)X120＝462070 (US)X32.788＋498702＝00000000(元)（見卷
    附告訴代理人所提計算書，一二二一○號卷第二十九至三十頁、第五十七頁），
    經核並無違誤，聲請人就其於八十七年十二月間二度指示證人李素娥以傳真方
    式通知告訴人，以已代匯「更改船期」費用為由要求匯款美金二萬二千七百七十
    元一節（其中第一筆十二月四日更改船期之費用為美金一萬三千五百七十元；第
    二筆十二月三十日更改船期費用美金九千二百元）坦承不諱，並經證人李素娥於
    原審時到庭結證屬實，復有傳真函文影本二份在卷可憑，而聲請人自馬來西亞Ｐ
    ＲＯＴＯＮＢＥＲＨＡＤ公司進口系爭汽車減少汽車進口數量、變更船期，並無
    增加費用之情事，且縱使有短裝，費用亦係於馬來西亞ＰＲＯＴＯＮＢＥＲＨＡ
    Ｄ公司要求，才須支付等情，亦有馬來西亞ＰＲＯＴＯＮＢＥＲＨＡＤ公司函 (
    其上記載 we have not demanded payment for the delayed shipment of your
    cars  in  de cember 1998. only in the case of dead freight or that you
    have  given  us a late request then we will impose the penalty for the
    costs  of sto rage and relevent charges等語)及中文譯本附卷可稽，聲請人
    既未經馬來西亞ＰＲＯＴＯＮＢＥＲＨＡＤ公司告知請求支付系爭車輛短裝或變
    更船期費用，猶指示不知情之公司會計李素娥二度以傳真向告訴人佯稱更改船期
    須付費，使不知情之乙○○陷於錯誤而如數匯款，藉此詐得美金二萬二千七百七
    十元，參以聲請人於偵查中先供稱：「在一九九七年十月馬來西亞公司要求二六
    九部車子船期更改費用，所以八十七年十二月我們向告訴人『預收』二次船期更
    改費．．．。」（九十年偵字一八三一號卷第八十七頁）；嗣後復改稱：「沒有
    變更船期，是『變更裝船數量』，原先要求一百二十部汽車，後來變更為四十部
    汽車，但費用還是要照原來的預定數量費用繳納，費用就是二萬二千七百七十元
    ，告訴狀附件十、十一傳真資料寫更改船期是小姐誤繕，實際上是更改裝船數量
    。」（九十偵字第一二二一０號卷第二十三頁），於原審時又辯稱：「（八十七
    年十二月四日、三十日有以更改船期，須加收費用名義，而向威菱請款？）這二
    次是不同批，每批應到貨都是一二０部，但十二月四日因威菱公司要求所以只到
    六十一部，三十日那批威菱公司要求只到四十部。馬來西亞公司有電話通知我們
    多出來的費用，要我們負擔『更改船期的費用』。所謂更改船期的費用是指威菱
    公司要求減少進口的車子數量的空艙費，雖然後來他們因與我們代理權的問題，
    目前並沒有向我們結算。」、「（既然還沒有結算，有何依據可向他們事先徵收
    ？）我們沒有權利，但馬來西亞有先用電話通知我們，所以我才要李素娥向威菱
    公司收取這筆費用。」、「（李素娥是依據誰的指示說要更改船期而通知威菱公
    司？）是我的指示。」（見原審卷第三十三頁至第三十四頁）等語，按更改船期
    、短裝與空艙不同，被告從事汽車進口多年，知之甚稔，自不可能誤認，被告具
    有不法所有意圖，亦堪認定，至告訴人代表人乙○○於八十七年十二月四日、三
    十日分別接收證人李素娥所傳真之催收「更改船期」費用後，即交代公司內專辦
    匯款業務之協理顏啟斌：該等款項是變更船期的費用，並表示需先與李素娥聯繫
    好再匯款，當時告訴人代表人乙○○未對於該筆款項之名目有所質疑，諒係基於
    八十六年間告訴人曾有未裝船而遭罰款之經驗，故對於聲請人以「更改船期」為
    由催收費用難免未啟疑竇，此部分尚不能為被告有利之認定，本院九十二年度上
    易字第一五二八號判決書業已詳載，至告訴人代表人乙○○於原審中雖陳述八十
    七年十二月份要進的那批貨有少裝，當時是要求下次再進等語，證人李幸薇於原
    審雖證稱該二批車輛進口有短裝之情形等語，另有記明各該次進貨數量之傳真函
    ，然如上述馬來西亞公司之函文已載述甚詳，出售本件系爭車輛並未要求支付短
    裝、變更船期之費用，且短裝與告訴人之前被罰係空艙不同，況告訴人係事先告
    知，此部分顯與認定被告詐欺更改船期費用二萬二千百七十元無涉，聲請人所提
    告訴人之前因空艙被罰由普而騰公司代墊之借據，亦無從據為有利被告之認定，
    另聲請人所提進口系爭二百三十九部車輛所開之信用狀 (華南商業銀行），僅
    能證明有進口該二百三十九部車輛，未能作為聲請人未為本件詐欺犯行之證明，
    另聲請人所提ＰＲＯＴＯＮＢＥＲＨＡＤ公司傳真函雖僅戴明一一九輛分別以每
    輛美金五九二○元及五六九三元計價，然該函文內同時標載   (we  are  still
    investigating  you  r  claim on the other unit and will finalise it by
    tomorrow）等語，且本件系爭二百三十九輛車確分別以每輛美金五九二○元及五
    六九三元計價，有告訴人代表人所提經認證之ＰＲＯＴＯＮＢＥＲＨＡＤ公司函
    件及譯文在卷可參 (見一八三一號偵查卷第四十六、四十七頁），本院九十二年
    度上易字第一五二八號案審理時，審酌告訴人及聲請人所提之相關證據，認聲請
    人所辯不足採，其連續詐取告訴人新台幣一千五百六十四萬九千零五十三元及美
    金二萬二千七百七十元，予以論罪科刑，並無不當，該判決雖未一一敘述，究非
    漏未審酌，況聲請人右開所提之證據均不足生影響於原判決就聲請人詐欺取財事
    實之認定，聲請人聲請再審及裁定停止刑罰之執行，核無理由，應予駁回。
三、依刑事訴訟法第二百二十條、第四百三十四條第一項裁定如主文。
中      華      民      國      九十三      年      三    月    三十一  日
                                   臺灣高等法院臺中分院刑事第九庭
                                         審判長法  官  陳  筱  珮
                                               法  官  張  國  忠
                                               法  官  康  應  龍
右正本證明與原本無異。
不得抗告。
                                               書記官  黃  薰  慧
中     華     民     國     九十三     年      四      月      二       日
                                                                        Ｆ
